臺灣桃園地方法院民事裁定　　　　　　　92年度訴字第1741號
原　　　告　甲○○
被　　　告　財團法人台灣省殘障教養院
法定代理人　呂新民
訴訟代理人　吳武川律師
複　代理人　上官涵怡
上列當事人間租佃爭議等事件，經本院93年11月15日裁定命繳納
裁判費用，原告不服訴訟標的價額之核定提起抗告，臺灣高等法
院93年度抗字第3923號廢棄原裁定，本院裁定如下：
    主    文
原告應於收受本裁定之日起十四日內，繳納裁判費新臺幣壹拾壹
萬肆仟陸佰零捌元。
    理    由
一、依原告所提民國93年6 月18日「租佃爭議補正狀」之記載，
    其係起訴主張：(1)原告與被告就桃園縣中壢市○○里段○路
    ○段85號等土地存在三七五租約，於祖父邱阿荖、父親邱連
    生、伯父邱連義、邱連孝時期即因承作之土地部分遭訴外人
    桃園農田水利會引水溝、大圳占用及自然流失成為河道之原
    因，實際耕作面積較登記面積為小，被告卻依土地登記面積
    計收租金，違反耕地三七五減租條例第2 條規定超收租金，
    爰依不當得利等法律關係，聲明被告應返還自原告祖父邱阿
    荖承租時起至今超收之租額新台幣（下同）8,970,624 元，
    及自28年起至清償日止，按年利率5%計算之利息；(2)原告於
    承作之耕地上從事農務、飼養家禽，合於土地法第106 條「
    耕地租用」之規定，因祖父邱阿荖於耕地上興建之農舍、農
    機房已經年久失修不堪使用，被告為出租人，依風俗習慣，
    理應同意承租人修繕之請求，其無正當理由拒絕出具土地使
    用權同意書，妨礙原告於承作之土地上改建農舍、農機房之
    權益，因而聲明被告應出具土地使用權同意書，容忍原告在
    耕地上興建農舍、農業（畜牧）設施等；(3)原告承租耕作之
    土地界址不明，有依現耕重測實耕圖確定界址線之必要，因
    而聲明確認坐落中壢市○○里段○路○○段95、97、99之2
    地號土地與同段95、99地號土地之界址如現耕重測實耕圖所
    示等情。
二、按出租人與承租人間因耕地租佃發生爭議時，應由當地鄉（
    鎮、市、區）公所耕地租佃委員會調解；調解不成立者，應
    由直轄市或縣（市）政府耕地租佃委員會調處；不服調處者
    ，由直轄市或縣（市）政府耕地租佃委員會移送該管司法機
    關，司法機關應即迅予處理，並免收裁判費用，耕地三七五
    減租條例第26條第1 項定有明文。惟查原告上開(1)、(3)項請
    求，係關於承作耕地面積減縮致溢收租金、確認耕地界址之
    爭議，並非否認兩造間有租賃關係，而係本於民法所定之法
    律關係為訴訟標的。又上開(2)項請求部分，原告主張耕地上
    現有之農舍、農機房為其祖父邱阿荖所興建，現今法律雖未
    規定耕地出租人負有出具土地使用權同意書之義務，惟農舍
    、農業設施之使用與耕地密不可分，依風俗習慣，被告為出
    租人，自應出具土地使用權同意書，容忍原告在承作耕地上
    改建農舍、農機房，此亦非關於耕地三七五減租條例衍生之
    爭議，均無免收裁判費用規定之適用。本件縱經桃園縣政府
    耕地租佃委員會調處後移送前來，仍非屬耕地三七五減租條
    例第26條第1 項所謂「出租人與承租人間因耕地租佃發生爭
    議」之情形，原告主張本件訴訟屬耕地三七五減租條例之租
    佃爭議事件，尚無可採。
三、次按核定訴訟標的之價額，以起訴時之交易價額為準；無交
    易價額者，以原告就訴訟標的所有之利益為準；訴訟標的之
    價額不能核定者，以民事訴訟法第466 條所定不得上訴第三
    審之最高利益額數加1/10定之，民事訴訟法第77條之1 、第
    77條之12定有明文。查原告上開(1)項請求係主張相對人應返
    還超收租金8,970,624 元，及自28年起至清償日止，按年利
    率5%計算之利息，則其訴訟標的價額應核定為8,970,624 元
    ；上開(2)項請求係主張被告為耕地出租人，依風俗習慣有出
    具土地使用權同意書，容忍原告在耕地上興建農舍、農業（
    畜牧）設施等，配合取得地上物之建築執照、使用執照義務
    ，依原告所述改建農舍係用作母親住宅之用，所獲利益每月
    約可節省租金2000元，改建農業設施係用於放置農機設備，
    所獲取之利益約每年可減少修繕費用5 至6,000 元之負擔，
    而依行政院頒佈之固定資產耐用年數表號碼1011所示加強磚
    造之住宅或房屋耐用年數為35年，以此計算訴訟標的價額應
    為1,032,500 元【計算式：｛（2000×12）+5500 ｝×35＝
    0000000 】；上開(3)項請求係有關確認耕地界址，其訴訟標
    的價額應屬不能核定，依前揭說明，應依民事訴訟法第466
    條所定不得上訴第三審之最高利益數額加1/10定之，即應核
    定為165 萬元。故本件原告所提訴訟，依民事訴訟法第77條
    之2 第1 項前項規定「以一訴主張數項標的者，其價額合併
    計算。」，其訴訟標的價額合為11,653,124元，應徵第一審
    裁判費為114,608 元。
三、依民事訴訟法第249條第1 項但書規定，限命原告於收受本
    裁定之日起14日內繳納上項裁判費。
中　　華　　民　　國　　94　　年　　8 　　月　　15　　日
     　　　　　　　　     民事第三庭  法　　　官  劉雪惠
以上正本證明與原本無異
如對本裁定訴訟標的價額核定不服，須於裁定送達後10日內向本
院提出抗告狀，並繳納裁判費新台幣1,000 元。
中　　華　　民　　國　　94　　年　　8 　　月　　15　　日
                                      法院書記官  曾建中
